臺灣高等法院刑事判決
109年度上訴字第4109號
上  訴  人  
即  被  告  張家瑋


選任辯護人  陳宏銘律師
上  訴  人  
即  被  告  葉又翔



            林坤建



            林建銘




上列上訴人等因詐欺案件，不服臺灣新北地方法院107年度訴字
第923號，中華民國109年9月9日第一審判決（起訴案號：臺灣新
北地方檢察署106年度少連偵字第2號、第169號、106年度偵字第
20628號、第28851號、107年度偵緝字第396號、第784號；移送
併辦案號：臺灣新北地方檢察署106年度偵字第11744號、107年
度偵字第12739號），提起上訴，本院判決如下：
    主  文
原判決關於張家瑋犯附表一編號42、45、64、89所示之罪部分、
林坤建有罪部分及林建銘部分，暨其等所定執行刑部分均撤銷。
張家瑋犯如附表一編號42、45、64、89所示之罪，各處如附表一
編號42、45、64、89「本院判決主文」欄所示之刑。
林坤建犯如附表二編號1至94所示之罪，各處如附表二編號1至94
「本院判決主文欄」所示之刑及沒收。
林建銘犯如附表二編號16至26、29所示之罪，各處如附表二編號
16至26、29「本院判決主文欄」所示之刑。
其他上訴駁回。
張家瑋第二項撤銷改判部分及上訴駁回部分，均緩刑參年，並應
履行如附表三所示調解筆錄之內容。
    事  實
一、林坤建（參與期間：民國105年6月至8月）、蔣定裕（參與
    期間：105年6月起至7月11日，業經原審法院判處罪刑確定
    ）、林建銘（參與期間：105年6月18日起至7月9日）、葉又
    翔（參與期間：105年7月11日起至8月20日）、張家瑋（參
    與期間：105年7月12日起至8月13日）、陳江濱（參與期間
    ：105年7月18日起至8月19日，由本院另行審結）等人先後
    加入以綽號「發哥」之成年人（真實姓名、年籍不詳）為首
    之詐騙集團（下稱本案詐騙集團），擔任提領詐騙款項之工
    作（即俗稱之「車手」）。「發哥」提供臺北市○○區○○○路0
    00號12樓作為工作場所（下稱12樓套房），並準備多支行動
    電話置於12樓套房做為「公機」使用，再由「發哥」以微信
    通訊軟體（下稱微信）指示林坤建等車手提領款項，其等以
    上開公機接收領款訊息後，依指示持各該提款卡提領詐騙款
    項，並各自約定數額不等之報酬。林坤建另負責收集可供詐
    騙款項匯入之金融帳戶資料，並於12樓套房現場指揮林建銘
    、蔣定裕、陳江濱提領款項，及收受其等提領之款項。葉又
    翔、張家瑋、林坤建、林建銘分別為下列行為：
  ㈠蔣定裕與如附表一編號1至30「共同正犯」欄所示之人、「發
    哥」及本案詐騙集團其他成員，意圖為自己不法之所有，基
    於三人以上共同詐欺取財之犯意聯絡，將如附表一編號1至6
    所示帳戶之存摺與提款卡交付予林坤建，並由本案詐騙集團
    內之某成員分工，分別於附表一編號1至30「詐騙時間及方
    式」欄所示之時間，施用所示之詐術，使其中附表一編號1
    至9、11至30「告訴人或被害人」欄所示之丁美如等人皆陷
    於錯誤，於附表一編號1至9、11至30「匯款時間」欄所示之
    時間，將「匯款金額」欄所示款項，匯款至「匯款帳戶」欄
    所示之各該帳戶，附表一編號10所示凃瓔真姓名不詳之友人
    則未陷於錯誤而未遂，然凃瓔真為留下交易紀錄之證據仍匯
    款1元。蔣定裕則依指示於附表一編號1至30「提領日期」、
    「提領地點」欄所示時間、地點，提領所匯入之款項，並按
    日領取新臺幣（下同）1,000元之報酬（為保持犯罪事實完
    整，蔣定裕部分爰予保留，先予敘明）。
  ㈡葉又翔與如附表一編號31至33、38至46、49至54、65至109「
    共同正犯」欄所示之人、「發哥」及本案詐騙集團其他成員
    ，意圖為自己不法之所有，基於三人以上共同詐欺取財之犯
    意聯絡，由本案詐騙集團內之某成員分工，分別於附表一編
    號31至33、38至46、49至54、65至109「詐騙時間及方式」
    欄所示之時間，施用所示之詐術，使其中附表一編號31至33
    、38至46、49至54、65至90、92至109「告訴人或被害人」
    欄所示之莊照欽等人皆陷於錯誤，於「匯款時間」欄所示之
    時間，將「匯款金額」欄所示款項，匯款至「匯款帳戶」欄
    所示之各該帳戶，附表一編號91所示黃鼎生則未陷於錯誤而
    未遂，然為留下交易紀錄之證據仍匯款1元。葉又翔則依指
    示於附表一編號31至33、38至46、49至54、65至109「提領
    日期」、「提領地點」欄所示時間、地點，提領所匯入之款
    項，並領取所提領款項3％之報酬。
  ㈢張家瑋與如附表一編號34至37、42至45、47、48(原判決就此
    部分誤載為「42至48」，贅列編號「46」，此部分應予刪除
    更正)、55至64、87至89「共同正犯」欄所示之人、「發哥
    」及本案詐騙集團其他成員，意圖為自己不法之所有，基於
    三人以上共同詐欺取財之犯意聯絡，由本案詐騙集團內之某
    成員分工，分別於附表一編號34至37、42至45、47、48、55
    至64、87至89「詐騙時間及方式」欄所示之時間，施用所示
    之詐術，使附表一編號34至37、42至45、47、48、55至64、
    87至89「告訴人或被害人」欄所示之張云鳳等人皆陷於錯誤
    ，於「匯款時間」欄所示之時間，將「匯款金額」欄所示款
    項，匯款至「匯款帳戶」欄所示之各該帳戶，張家瑋則依指
    示於附表一編號34至37、42至45、47、48、55至64、87至89
    「提領日期」、「提領地點」欄所示時間、地點，提領所匯
    入之款項，並領取所提領款項1％之報酬。
  ㈣林坤建與如附表二編號1至94「共同正犯」欄所示之人、「發
    哥」及本案詐騙集團其他成員，意圖為自己不法之所有，基
    於三人以上共同詐欺取財之犯意聯絡，由林坤建向蔣定裕取
    得如附表二編號1至6所示帳戶之存摺與提款卡（下稱蔣定裕
    及呂欣蓉中信帳戶資料）、透過張瑞溫（另經原審法院以簡
    易判決處刑確定）取得如附表二編號52、63所示帳戶之存摺
    與提款卡（下稱黃世銘國泰世華帳戶資料、姜尚宏玉山帳戶
    資料），及透過林建銘支付5,000元之對價取得如附表二編
    號23至26所示帳戶之存摺與提款卡（下稱羅婕妤中信帳戶資
    料）後，由本案詐騙集團內之某成員間分工，分別於附表二
    編號1至94「詐騙時間及方式」欄所示之時間，施用所示之
    詐術，使其中附表二編號1至9、11至94「告訴人或被害人」
    欄所示之丁美如等人皆陷於錯誤，於「匯款時間」欄所示之
    時間，將「匯款金額」欄所示款項，匯款至「匯款帳戶」欄
    所示之各該帳戶，附表二編號10所示凃瓔真姓名不詳之友人
    則未陷於錯誤而未遂，然凃瓔真為留下交易紀錄之證據而匯
    款1元。就其中附表二編號7至10、23至28、33、34、61、62
    、67部分，林坤建依指示於附表二編號7至10、23至28、33
    、34、61、62、67「提領日期」、「提領地點」欄所示時間
    、地點，提領所匯入之款項，並按次領取500元之報酬；其
    餘附表二編號1至6、11至22、29至32、35至60、63至66、68
    至94部分，則由林坤建指揮各該「共同正犯」欄所示之陳江
    濱、蔣定裕、林建銘等人，由其等於附表二編號1至6、11至
    22、29至32、35至60、63至66、68至94「提領日期」、「提
    領地點」欄所示時間、地點，提領所匯入之款項後，再將款
    項交付林坤建。
  ㈤林建銘與附表二編號16至26、29「共同正犯」欄所示之人、
    「發哥」及本案詐騙集團其他成員，意圖為自己不法之所有
    ，基於三人以上共同詐欺取財之犯意聯絡，受林坤建之託購
    入羅婕妤中信帳戶資料後交付予林坤建，並由本案詐騙集團
    內之某成員間分工，分別於附表二編號16至26、29「詐騙時
    間及方式」欄所示之時間，施用所示之詐術，使附表二編號
    16至26、29「告訴人或被害人」欄所示之張家婍等人皆陷於
    錯誤，於「匯款時間」欄所示之時間，將「匯款金額」欄所
    示款項，匯款至「匯款帳戶」欄所示之各該帳戶（其中附表
    二編號23至26匯入帳戶為林建銘受林坤建之託購入之羅婕妤
    中信帳戶），林建銘則依林坤建之指示，於其中附表二編號
    16至22、29「提領日期」、「提領地點」欄所示時間、地點
    ，提領所匯入之款項後交付林坤建。
二、案經高台馨、羅文鴻、黃金鸞、洪玉玲、劉玉華、張維仁、
    林雲鶯、陸政遠、詹詠荃、陳翠華、蔡月珠、張家婍、林盈
    慧、王瓊飛、詹致銘、黃久芳、林以喬、廖麗花、莊婕玲、
    陳愛珍、莊照欽、張裕政、張錦慧、賴玉葉、干家本、張愷
    倫、黃淑玲、高晴堂、陳慧儀、羅欣惠、楊惠懿、楊秉澄、
    周明忠、屈依梅、顧源哲、林宛俞、溫美琪訴由臺北市政府
    警察局刑事警察大隊報告臺灣臺北地方檢察署（下稱臺北地
    檢署）呈請臺灣高等檢察署令轉臺灣新北地方檢察署（下稱
    新北地檢署）檢察官，張云鳳、李宜蓁、陳俊傑、林敏慧、
    李怡慧、陳惠龍、王婉寧、張嘉文、陳彥志、賴彥儒、王伸
    安、林純親、歐陽良怡、蘇宏福、楊百合、黃汶基、陳威如
    、蕭榮昌、林佳如、謝慶琳、蔡逸馨、楊雅琦、葉瞳馨、江
    連和、張惠婷、宋淇洋、劉晁瑝、張哲浩、李玉琴、劉軒如
    、黃俊諺、王明昇、魏芝娜、陳鴻嘉、陳建綱、陳雪瓶、李
    梅英、楊淳名、佘柏瑩、丁珈汶、蕭任宏、林恩慈、洪淑華
    、莊金柳、呂蘹砡、藍子容、張延鴻、吳宏基、黃鼎生、楊
    定財、蕭傑仁、黃美鳳、李秀珠、陳奕璋、顧予慈、傅爰心
    、陳秀珠、陳秀軒、王勝美、劉家利、姜映霞、李駿、黃筱
    媛、林聖賢、鍾梅珍、許妙先、廖偉修、高靖茹、黃俊諺、
    陳冠州、姚美娟、楊惠珍、張文森、陳瑞鈴、楊嵐喆、楊雅
    智、許素蘭、謝淑君、李沛綺、陳彥秀、林佩欣、李依仁、
    陳奕廷、葉思妤、胡林睿、李宜靜、侯東玲、劉于爾、邱俊
    生訴由臺北市政府警察局刑事警察大隊報請新北地檢署檢察
    官偵查起訴。
    理  由
壹、證據能力部分
    按被告以外之人於審判外之陳述，雖不符刑事訴訟法第159
    條之1至第159條之4之規定，而經當事人於審判程序同意作
    為證據，法院審酌該言詞陳述或書面陳述作成時之情況，認
    為適當者，亦得為證據。又當事人、代理人或辯護人於法院
    調查證據時，知有第159條第1項不得為證據之情形，而未於
    言詞辯論終結前聲明異議者，視為有前項之同意，同法第15
    9條之5亦有明定。查本件檢察官就本判決下列所引被告以外
    之人於審判外陳述之證據能力均不予爭執，迄至言詞辯論終
    結，亦未對該等證據之證據能力聲明異議；上訴人即被告（
    下稱被告）葉又翔經本院合法傳喚，雖未於審理期日到庭表
    示意見，惟其於本院準備程序中，並未爭執證據能力（見本
    院卷一第365至389頁），上訴人即被告（下稱被告）林坤建
    、張家瑋、林建銘就本判決下列所引被告以外之人於審判外
    陳述之證據能力均不予爭執，迄至言詞辯論終結，亦未對該
    等證據之證據能力聲明異議，本院審酌該些供述證據作成時
    ，核無違法取證或其他瑕疵，認為以之作為本案之證據屬適
    當，自有證據能力。其餘資以認定被告犯罪事實之非供述證
    據，均查無違反法定程序取得之情形，依刑事訴訟法第158
    條之4反面規定，亦具證據能力。
貳、實體部分
一、認定事實所憑之證據及理由：
    被告張家瑋對於上揭犯罪事實，於警詢、偵訊、原審及本院
    時均坦承不諱；被告葉又翔經本院合法傳喚，未於審理期日
    到庭，其於本院準備程序時固坦承有於附表一所示之時、地
    提領詐騙款項，然辯稱：附表一編號42至45、49至54、67至
    69、73、80至82、84至89、104至107，我只有參與部分犯行
    ，卻要負擔領款帳戶全部次數犯行，我實際提領金額沒有那
    麼多，被害人匯款1塊錢的，我也沒辦法領，但卻也被判刑
    云云；被告林坤建固坦承有附表二所示提領款項行為，並坦
    承有三人以上共同詐欺取財犯行，惟辯稱：附表二編號7至1
    0、27、28、33、34、61、62所示等犯行，我只有參與部分
    行為，卻要負擔其他次的行為，且附表二編號1至6、11至22
    、29至32、35至60、63至66、68至94所示犯行，與我無關係
    ，我沒有參與這部分也沒有指揮其他同案被告去領錢云云；
    被告林建銘則矢口否認有附表編號16至26、29所示之三人以
    上共同詐欺取財犯行，辯稱：我是酒店幹部，林坤建之前去
    酒店消費，我去向林坤建收取酒單的錢，林坤建把提款卡和
    密碼交給我，讓我自己去領，我領了2次各3萬元云云。經查
    ：
  ㈠上揭事實，業據被告葉又翔於警詢、偵訊、原審，及被告張
    家瑋於警詢、偵訊、原審及本院準備程序、審理時，均坦承
    不諱（見刑偵卷一第129至132、169至175頁、少連偵21號卷
    一第54至56、642至645頁、少連偵21號卷三第4至6、20、21
    頁、少連偵2號卷第51至56、75至78頁，偵4929號卷第4至8
    、68、69頁、偵10611號卷一第37至39、78、79頁、偵10611
    號卷二第6、7頁、偵14372號卷第28、29頁、原審審訴卷第2
    72頁、原審卷一第185、187、189頁、原審卷二第299、306
    、402頁、原審卷三第295、296頁、本院卷一第364、412頁
    、本院卷二第98、137頁），並有被告葉又翔、張家瑋2人之
    監視錄影畫面（見警偵卷一第60、73、79、96、101、102、
    115、119、151、155、157、159、163至165、187、189至19
    1、193、195、197、199、201、203、205至207、212、217
    、221、223、225、226、231、235、237至239、241、243、
    247頁，偵10611號卷一第27、31至33、44、45、47、49、51
    、52、55至57、70、72、82頁），以及如附表一各該編號「
    證據及出處」欄所示之警詢筆錄、LINE對話紀錄、ATM交易
    明細表及所匯入帳戶之交易明細等證據資料在卷可稽，足認
    被告葉又翔、張家瑋2人上開任意性自白與事實相符，堪以
    採信。被告葉又翔於本院徒以前開情詞置辯，顯屬事後卸責
    之詞，難認可採。又附表一編號91部分，依黃鼎生於警詢時
    所述：我知道對方是詐騙集團，所以就匯了1塊錢過去等語
    （見警偵卷三第239頁），是黃鼎生雖有匯款1元至該帳戶（
    見少連偵21號卷一第235頁），並經被告葉又翔持附表編號9
    1所示帳戶之提款卡，連同其他被害人所匯入款項一同提領
    （見同上卷頁），然遭行使詐術之黃鼎生並未陷於錯誤，此
    部分犯行應僅屬未遂，併予說明。本案被告葉又翔、張家瑋
    所為上開事實事證明確，其等犯行均堪認定。
  ㈡附表二編號1至94所示告訴人、被害人因遭詐騙而匯款部分：
　　本案詐騙集團成員，分別於附表二編號1至94「詐騙時間及
    方式」欄所示之時間，施用所示之詐術，使其中附表二編號
    1至9、11至94所示之丁美如等人皆陷於錯誤，於附表二編號
    1至9、11至94「匯款時間」欄所示之時間，將「匯款金額」
    欄所示款項，匯款至「匯款帳戶」欄所示之各該帳戶等情，
    有附表二編號1至9、11至94「證據及出處」欄所示之警詢筆
    錄、LINE對話紀錄、ATM交易明細表、轉帳明細及所匯入帳
    戶之交易明細等證據資料在卷可稽，此部分事實均堪認定。
    又其中附表二編號10部分，依凃瓔真於警詢時所述：我LINE
    帳戶遭盜用後，向我LINE的好友傳送借錢的訊息，內容為：
    「有在忙嗎？方便跟你商量件事情，能否可以向你周轉三萬
    應急，錢過幾天還你」，並傳送00000000000000000之帳號
    ，沒有好友受害，但我用郵局帳戶於105年6月11日17時44分
    匯入1元到對方帳戶，這是我先生跟我講的，要先匯1元到對
    方的帳號，代表有交易紀錄，也是詐欺受害者等語（見偵10
    611號卷一第255頁），是凃瓔真雖有匯款1元至該帳戶（見
    偵10611號卷一第256頁），並經被告林坤建、同案被告蔣定
    裕持上開帳戶提款卡，連同其他被害人所匯入款項一同提領
    （見偵10611號卷一第32、177頁），然遭行使詐術之凃瓔真
    不詳友人並未陷於錯誤，凃瓔真匯款目的係為留存證據，此
    部分犯行應僅屬未遂，併予說明。
  ㈢被告林坤建為如附表二編號7至10、23至28、33、34、61、6 
    2、67所示提領款項行為部分：　　
    被告林坤建於附表二編號7至10、23至28、33、34、61、62
    、67「提領日期」、「提領地點」欄所示時間、地點，提領
    各該告訴人、被害人所匯入之款項等情，業據被告林坤建於
    警詢、偵訊、原審及本院審理時供承不諱（見偵10611號卷
    一第15、16頁、偵14372號卷第35、36頁、偵18851號卷第10
    3頁、原審審訴卷第272頁、原審卷一第200頁、原審卷二第2
    99、306頁、原審卷三第210、211頁、本院卷一第365頁、本
    院卷二第137、140頁），並有前開各告訴人、被害人因遭詐
    騙而匯款之各該事證，及被告林坤建領款監視錄影畫面在卷
    可稽（見偵10611號卷一第26、27、29、32、33、53、54、8
    2頁），足認被告林坤建此部分任意性自白與事實相符，堪
    可採信。　　
　㈣被告林建銘為如附表二編號16至22、29所示提領款項行為部
    分：
  ⒈被告林建銘於附表二編號16至22、29「提領日期」、「提領
    地點」欄所示時間、地點，提領各該告訴人、被害人所匯入
    之款項等情，有前開各告訴人、被害人因遭詐騙而匯款之各
    該事證，及被告林建銘各該次領款之監視錄影畫面在卷可資
    佐證（見偵10611號卷一第49頁正背面、51頁背面、55、74
    、77頁），其中105年6月18日、同年月21日、25日、7月9日
    之監視錄影畫面，均可見得被告每日自行提領2次(分別為2
    萬元、1萬元)之影像；另於同年7月9日之監視錄影畫面，可
    見被告林建銘與同案被告蔣定裕一同提領款項2次(分別為2
    萬元、1萬元)之影像；於同年6月20日之監視錄影畫面，可
    見被告林建銘與某不詳男子一同提領款項2次(分別為2萬元
    、1萬元)之影像，是被告林建銘辯稱其僅提領2次云云，顯
    與上開事證不符，不足採信。　
  ⒉依前開證人即被告張家瑋於偵訊時之證言，已明確指出被告
    林建銘同屬在12樓套房依指示提領款項之人（見偵14372號
    卷第28頁背面），且被告林建銘於105年6月18日、同月20日
    、21日、25日、7月9日，先後多次自不同帳戶內提領總計達
    18萬元之款項，提款地點均在12樓套房所在地附近，均經認
    定如前，此與前述本案詐欺集團車手在12樓套房接收指示後
    ，自多個帳戶內提領詐騙所得款項之情形並無二致，足見被
    告林建銘同為依「發哥」指示以前開模式提領款項之人。被
    告林建銘雖辯稱其係為向被告林坤建收取酒單的錢，自被告
    林坤建處取得提款卡後，依被告林坤建指示自行提領應收款
    項，共提領2次，每次3萬元云云，然被告林建銘於106年1月
    3日警詢時先稱：「小林（按指被告林坤建，下同）跟我一
    起同住的期間有2、3次，我剛好要去便利超商，小林就拿提
    款卡及告知我密碼說他朋友轉帳給他，要我幫他去提款，我
    幫他提款後，提款完後我沒有拿任何報酬就把錢全數交給小
    林」（見偵10611號卷一第60頁背面），迄1年後之107年1月
    15日偵訊時始改稱：「我是酒店幹部，他（按指被告林坤建
    ）都叫我幫他領錢，因為我會拿他去酒店消費的回酒單給他
    ，我就會拿他給我的金融卡領錢」等語（見偵緝396號卷第7
    頁），前後明顯不一，且被告林建銘自行提領款項之次數多
    達8次，與他人共同提領之次數為4次，提領總金額達18萬元
    ，與其於原審及本院審理時所稱提領酒單的錢2次，總金額6
    萬元云云亦有出入，所述已難採信，況被告林坤建於原審時
    ，以證人身分明確證稱：我自己沒有請林建銘提錢來付酒錢
    等語（見原審卷二第244頁），於本院審理時陳稱：「我覺
    得林建銘有在隱瞞什麼事情，因為我是跟『發哥』去喝酒才認
    識林建銘的，基本上如果酒單有欠款，是由『發哥』去處理這
    個錢，但林建銘很奇怪，『發哥』拿提款卡給他，請他去領款
    ，他從警詢到偵查及原審審理，從頭到尾都在迂迴都沒說『
    發哥』，從頭到尾都是牽扯我」、「我記得是『發哥』簽帳，
    但我不知道為什麼林建銘都是講我」、「（問：林建銘說他
    事後有拿單子找你討錢，有無此事？）沒有這回事」等語（
    見本院卷二第107、131頁），是被告林建銘辯稱係依被告林
    坤建指示提領酒錢云云，除前後矛盾外，亦經被告林坤建否
    認有指示被告林建銘提領酒錢，是被告林建銘否認犯行，核
    與卷內事證不符，洵無足採。
  ⒊此外，金融帳戶之申辦無任何條件限制，一般人甚至可同時
    申設多數帳戶使用，並自由至銀行提領自己帳戶內款項使用
    ，然「發哥」卻招募多人，提供特定工作場所，要求所招募
    之人在該處待命，並提供多張非本人名義之提款卡，要求招
    募之人於款項入帳後必須依指示盡速提領，則凡具有正常智
    識及生活經驗之人，理當對此等款項可能屬詐騙所得款項產
    生質疑，然被告林建銘卻於近20日之期間內多次依「發哥」
    指示提領合計達18萬元之款項，如非早已知悉所提領款項為
    詐騙所得，當無如此聽命行事之理。且12樓套房乃係詐欺集
    團車手之重要工作場所，該處有可用以提領詐騙所得款項之
    多張提款卡，以及可獲取提款資訊之多支公機，如任由集團
    外人士隨意入內，除其等不法行為可能因而曝光外，亦將面
    臨詐騙所得恐遭集團外人士擅自提領之風險，是本案詐欺集
    團成員絕無任憑非集團成員隨意進出12樓套房之可能。是由
    上開事證觀之，可知被告林建銘確屬本案詐欺集團車手之一
    員，知悉所提領之款項為詐騙所得，並無疑義。
  ⒋至證人即被告張家瑋於109年1月21日原審審理時，雖改口稱
    不知道被告林建銘有無領錢云云（見原審卷二第219頁），
    然證人張家瑋為上開證言時距離案發時間已逾3年半，而由
    其於檢察官詢問在12樓套房見過林建銘幾次時，答稱：「沒
    有印象，太久了」等語（見原審卷二第220頁），可知證人
    張家瑋就被告林建銘部分之相關情節，已因時間經過而淡忘
    ，尚無從憑以為有利於被告林建銘之認定。又被告林坤建、
    張家瑋、同案被告蔣定裕雖均曾提及被告林建銘為酒店幹部
    之事，然此僅能證明被告林建銘於案發期間之正職為酒店幹
    部，無從憑以認定被告林建銘係受被告林坤建指示提領酒店
    消費款項，亦無從採為對被告林建銘有利之證據，併此說明
    。　
　㈤「發哥」如何指示本案詐欺集團車手提領款項部分：
    證人即被告張家瑋於偵訊時證稱：12樓套房是一個朋友叫「
    叮噹」帶我去那邊，因為當時我被通緝，「叮噹」說我可以
    住在那邊幫忙領錢，陳江濱、葉又翔、林坤建也有在那邊出
    入，他們（按指指示提領款項之人）有提供手機，有設成一
    個群組，需要領錢的時候，會在群組裡寫，看誰要拿哪張卡
    去領錢，12樓套房都有放數張提款卡，林建銘、蔣定裕也在
    12樓套房見過，都在那裡依照指示領錢等語（見少連偵21號
    卷三第20頁背面、偵14372號卷第28頁背面），並於原審審
    理時證稱：我在做詐欺那段時間認識林建銘，提領款項那段
    時間有在12樓套房見過林建銘；我是經由公機內之微信軟體
    指示提領款項，公機和卡片都放在12樓桌上，公機約有3、4
    支，我們會自己去拿，領完公機會放回桌上，群組裡的訊息
    每個人都看得到，會告知哪一張卡有多少錢進來，在場的人
    自己決定誰要下去領，有時會一起下去，但分開領，領到錢
    後再回覆說已經領到；叮噹有明確告知要去領詐欺款項，當
    車手；林坤建、蔣定裕、林建銘、陳江濱、葉又翔等人都是
    在12樓套房認識的，以前不認識，亦不知其等背景，到那邊
    才彼此聊天慢慢認識等語（見原審卷二第218、223、225、2
    26、233至237頁）。證人即同案被告陳江濱於偵訊時證稱：
    每天都會有簿子跟卡放在12樓套房的桌上，那邊有聯絡用的
    手機，因為有人匯錢進來就要馬上領，他是用一個大陸的通
    訊軟體，上面會傳訊息來說哪一張卡有進多少錢，然後看誰
    要去領，如果想賺錢就可以去領，一定會有人在那邊，也一
    定會有人去領等語（見偵18851號卷第135、136頁）。由上
    開證人互核一致之證詞可知，本案詐欺集團指揮車手提領款
    項之模式為：「發哥」提供12樓套房，並準備多支行動電話
    做為公機置於該處，由「發哥」以微信指示被告林坤建等車
    手提領款項，其等以上開公機接收領款訊息後，依指示持各
    該提款卡提領詐騙款項。 
  ㈥被告林坤建為如附表二編號1至6、11至22、29至32、35至60
    、63至66、68至94所示指揮同案被告陳江濱、蔣定裕及被告
    林建銘提款、收受款項犯行部分：
  ⒈證人即同案被告陳江濱於105年10月25日警詢時陳稱：我每天
    領完錢後就回到工作指定地點，把錢交給一位名叫小林的男
    子等語（見少連偵21號卷第13頁），並於107年4月26日偵訊
    時證稱：小林就是林坤建，別人我不清楚，但是我領回來的
    錢都是交給小林等語（見偵18851號卷第136頁）。又證人即
    同案被告蔣定裕於106年3月16日警詢時稱：我擔任車手時，
    是小林指揮我跟另一名綽號「小銘」（按指林建銘）等語（
    見偵10611號卷一第39頁），於107年3月1日偵訊時證稱：我
    是依林坤建指示去提款等語（見偵緝784號卷第35頁），並
    於107年4月20日偵訊時證稱：是林坤建叫我去的等語（按指
    提領款項，見偵28851號卷第108頁）。是證人陳江濱、蔣定
    裕均明確指認被告林坤建為指揮其等提領款項並收取所提領
    款項之人。至於被告林建銘於警詢、偵訊乃至原審、本院審
    理時，始終稱係受被告林坤建指示提領款項（見偵10611號
    卷一第60頁背面至61頁、偵緝396號卷第7頁、偵28851號卷
    第105、106頁、原審卷二第164頁、原審卷三第216頁），雖
    被告林建銘辯稱主觀上認為係領取酒店消費款等語，洵無足
    採，已如前述，然就被告林坤建指示提領款項之客觀情狀，
    則與證人陳江濱、蔣定裕所述受被告林坤建指示提領等情節
    相符，此部分自可信為真實。又本案詐欺集團車手固係經由
    「發哥」透過置於12樓套房之公機發送提領款項之訊息予各
    車手，然12樓套房內既有多位車手在該處待命，現場仍須有
    人指揮由何人前往提領款項，並向車手收取所提領款項，是
    證人陳江濱、蔣定裕及被告林建銘所述受被告林坤建指示提
    領款項及收取款項等情節合於情理，與卷內其他事證亦無齟
    齬之處，則被告林坤建除擔任本案詐欺集團車手外，對陳江
    濱、蔣定裕及被告林建銘3人，亦有指示提款及收受款項之
    指揮關係，應可認定。
  ⒉證人即同案被告蔣定裕於原審時，雖改口證稱：先前指認林
    坤建指示提領等部分不屬實，因製作筆錄當時只對林坤建有
    印象云云（見原審卷二第259頁），然其先前於警詢及偵訊
    時供稱被告林坤建為指揮其提領款項之人時，警方或檢察官
    均未詢問係何人指揮其提領款項，而係其於說明案情之過程
    中主動供出，是其顯無為應付警方或檢察官之問題而誣指被
    告林坤建之必要，是其改口後之證述顯係迴護被告林坤建之
    詞，洵無足採。
  ㈦被告林坤建為如附表二編號1至6、23至26、52、63所示取得
    帳戶資料犯行，及被告林建銘為如附表二編號23至26所示依
    林坤建指示取得帳戶資料犯行部分：
  ⒈蔣定裕及呂欣蓉中信帳戶、羅婕妤中信帳戶、黃世銘國泰世
    華帳戶及姜尚宏玉山帳戶均遭作為詐騙工具使用（即附表二
    編號1至6、23至26、52、63部分），已如前述。而證人即同
    案被告蔣定裕於105年9月10日警詢時稱：我將所申辦之中信
    銀行帳戶提款卡及密碼借給小林等語（見偵24724號卷第4頁
    ），於107年3月1日偵訊時證稱：我有將我申辦之中信帳戶
    金融卡及密碼提供給林坤建使用等語（見偵緝784號卷第35
    頁），並於警詢時證稱：呂欣蓉中信帳戶是我拿去使用，我
    拿給小林，後來小林叫我去領錢，自呂欣蓉帳戶提領款項之
    人是我等語（見偵10611號卷二第6頁背面）。又證人即同案
    被告張瑞溫於檢察事務官詢問時證稱：阿瑋跟姜尚宏一起在
    中山區的麥當勞將姜尚宏的第一及玉山銀行存摺、提款卡拿
    給我，密碼另外用小紙條註記，交易金額我不記得。當時我
    請姜尚宏先在麥當勞等，我再帶著阿瑋去找小林，小林再把
    錢交給阿瑋；又黃世銘是我朋友，於105年6月15日在臺北市
    中山區林森北路與錦州街之麥當勞，收購黃世銘國泰世華帳
    戶之存摺、提款卡、密碼，是給小林沒錯，當時黃世銘交付
    帳戶給我時小林在場等語（見少連偵2號卷第268頁），而證
    人黃世銘、姜尚宏於警詢時亦均證稱有經由張瑞溫將其等帳
    戶資料交付他人使用（見刑偵卷一第263至266、379至381頁
    ），與證人張瑞溫所述相符。上開證人均證述有直接或間接
    交付帳戶資料予被告林坤建之情事，可見被告林坤建於本案
    詐欺集團內除從事提領款項及指揮部分車手之分工外，另負
    責收集可供詐騙款項匯入之帳戶資料，被告林坤建經由蔣定
    裕、張瑞溫分別取得蔣定裕及呂欣蓉中信帳戶、黃世銘國泰
    世華帳戶、姜尚宏玉山帳戶等情，堪以認定。
  ⒉被告林建銘於106年5月16日警詢時自陳：我只有收羅婕妤中
    信帳戶的金融卡，我是幫小林以5,000元收購，價錢是他們
    談妥的，但是我交易的，一手交錢，一手交卡，是在105年6
    至7月間12時左右在臺北市民權西路捷運站交易，是林坤建
    叫我去交易的等語（見偵10611號卷一第8頁背面至第9頁）
    ，於107年4月20日偵訊時陳稱：對我於106年5月16日警詢筆
    錄陳述沒有意見，我去跟朋友買卡片，給朋友5,000元，5,0
    00元是林坤建出的，是在林森北路拿錢給我，我是先受指示
    提領款項，後來才買了羅婕妤的帳戶等語（見偵28851號卷
    第106頁），並於108年11月7日原審準備程序時陳稱：林坤
    建說可以用1天5,000元對價借用帳戶，我就去問羅婕妤，羅
    婕妤是我朋友，羅婕妤說可以，我就把5,000元交給羅婕妤
    ，羅婕妤就把提款卡給我並把密碼告訴我，我就拿羅婕妤提
    款卡借給林坤建等語（見原審卷二第165頁），詳細供承其
    依被告林坤建指示收購羅婕妤帳戶之交涉過程、時間、地點
    、價格、交款方式，且該帳戶嗣後確遭匯入詐騙所得款項，
    是被告林建銘上開陳述亦有客觀事證可佐，自堪信為真實。
    被告林建銘迄至原審最後一次審理期日時，始改口稱其未替
    被告林坤建向羅婕妤收購帳戶云云，與先前歷次互核一致之
    供述相左，自無足採。至於證人羅婕妤雖於警詢及偵訊時均
    否認認識被告林建銘，然販賣帳戶涉及證人羅婕妤自身之民
    刑事責任，證人羅婕妤於證述時多所迴避，亦屬人情之常，
    自無從憑以為有利於被告林建銘之認定。是被告林建銘依被
    告林坤建指示收購羅婕妤中信帳戶之情，亦可認定。
  ㈧綜上所述，被告葉又翔、林坤建、林建銘前開所辯，僅係事
    後卸責之詞，難認可採，本案被告葉又翔、張家瑋、林坤建
    、林建銘之犯行均堪認定，應依法論科。至被告林建銘於本
    院審理時請求傳喚證人陳建凱、被告林坤建請求傳喚證人陳
    江濱（見本院卷一第390頁、卷二第126頁），然本件被告林
    建銘、林坤建之犯罪事證已臻明確，業如前述，核無傳喚前
    開證人之必要，附此敘明。　　　
二、論罪科刑：
  ㈠核被告葉又翔就附表一編號31至33、38至46、49至54、65至9
    0、92至109所為，被告張家瑋就附表一編號34至37、42至45
    、47、48、55至64、87至89所為，被告林坤建就附表二編號
    1至9、11至94所為，被告林建銘就附表二編號16至26、29所
    為，均係犯刑法第339條之4第1項第2款之三人以上共同詐欺
    取財罪；被告葉又翔就附表一編號91所為、被告林坤建就附
    表二編號10所為，則各係犯刑法第339條之4第2項、第1項第
    2款之三人以上共同詐欺取財未遂罪，公訴意旨認屬既遂，
    容有誤會。
  ㈡按現行刑法關於正犯、從犯之區別，係以其主觀之犯意及客
    觀之犯行為標準，凡以自己犯罪之意思而參與犯罪，無論其
    所參與者是否係犯罪構成要件之行為，皆為正犯，其以幫助
    他人犯罪之意思而參與犯罪，其所參與者，苟係犯罪構成要
    件之行為，亦為正犯，必以幫助他人犯罪之意思而參與犯罪
    ，其所參與者又為犯罪構成要件以外之行為，始為從犯。故
    共同實施犯罪行為之人，在合同意思範圍以內，各自分擔犯
    罪行為之一部，相互利用他人之行為，以達其犯罪之目的者
    ，即應對於全部所發生之結果，共同負責。被告林坤建、林
    建銘均屬本案詐欺集團成員，所從事上開收集帳戶、提領款
    項、指揮車手並收取所提領款項等行為，均係以自己犯罪之
    意思，各自分擔詐欺取財行為之一部，經由與其他成員之分
    工達成詐取他人財物之目的，自應就犯罪之全部結果共同負
    責。是就上開各罪，被告葉又翔、張家瑋、林坤建、林建銘
    與附表一、二各該編號「共同正犯」欄所示之人、綽號「發
    哥」及本案詐欺集團其他成員，各有犯意之聯絡及行為之分
    擔，均應論以共同正犯。
  ㈢被告葉又翔所犯上開63罪間、被告張家瑋所犯上開23罪間、
    被告林坤建所犯上開94罪間、被告林建銘所犯上開12罪間，
    犯意各別，行為互殊，應分論併罰。
  ㈣檢察官以107年度偵字第12739號移送併辦部分，與本案附表
    一編號1至3所示部分事實同一、臺北地檢署檢察官以106年
    度偵字第11744號移送併辦部分，與本案附表二編號62所示
    部分事實同一，本院自得併予審理。
  ㈤被告葉又翔就附表一編號91所示犯行、被告林坤建就附表二
    編號10所示犯行，本案詐欺集團成員雖已著手實施詐欺行為
    ，惟因告訴人黃鼎生及被害人即凃瓔真姓名不詳之友人並未
    陷於錯誤而未能得逞，故僅止於未遂階段，應依刑法第25條
    第2項規定，就被告葉又翔、林坤建此部分犯行皆按既遂犯
    之刑減輕。
  ㈥累犯是否加重其刑之說明：　
  ⒈被告林坤建前因傷害案件，經臺灣臺北地方法院以103年度簡
    字第558號判決處有期徒刑4月，上訴後經同法院以103年度
    簡上字第101號判決撤銷原判決，改處有期徒刑3月確定，於
    104年9月7日易科罰金執行完畢。被告林建銘前因違反毒品
    危害防制條例案件，經臺灣臺北地方法院以100年度訴字第1
    78號判決處有期徒刑1年10月確定；復因違反毒品危害防制
    條例案件，經原審以101年度易字第4146號判決處有期徒刑7
    月確定，上訴後經本院以102年度上易字第674號判決撤銷原
    判決，仍處有期徒刑7月確定，經接續執行，於104年6月18
    日縮短刑期假釋，再執行另案易服勞役5日及拘役20日後，
    於104年7月12日出監，所餘刑期付保護管束，於104年8月5
    日保護管束期滿，假釋未經撤銷，未執行之刑以已執行論。
    上開各節，有被告林坤建、林建銘之本院被告前案紀錄表在
    卷可稽，其等於受有期徒刑執行完畢後，5年以內故意再犯
    本案有期徒刑以上之罪，均為累犯。
  ⒉本院審酌被告林坤建、林建銘構成累犯之前案分別為傷害及
    毒品等罪，與本案犯罪型態、侵害法益、罪質、不法內涵及
    社會危害程度均有所不同，且被告林坤建之前案係易科罰金
    方式執行，經綜合上情，尚難認被告林坤建、林建銘有特別
    惡性，或對刑罰反應力薄弱之情形，尚無依刑法第47條第1
    項規定加重其刑之必要，爰均不予加重其刑。
  ㈦關於刑法第59條之審酌：
  ⒈按犯罪之情狀顯可憫恕，認科以最低度刑仍嫌過重者，得酌
    量減輕其刑，刑法第59條定有明文。該條所謂「犯罪之情狀
    」，與同法第57條規定科刑時應審酌之一切情狀，並非有截
    然不同之領域，於裁判上酌減其刑時，應就犯罪一切情狀（
    包括第57條所列舉之10款事項），予以全盤考量，審酌其犯
    罪有無可憫恕之事由（即判例所稱有特殊之原因與環境等等
    ，在客觀上足以引起一般同情，以及宣告法定低度刑，是否
    猶嫌過重），以為判斷（最高法院102年台上字第2513號判
    決意旨參照）。查刑法第339條之4之加重詐欺罪之法定刑為
    「1年以上7年以下有期徒刑，得併科1百萬元以下罰金」，
    刑責極為嚴峻，然同為違犯本罪之人，其原因動機不一，參
    與分工及犯罪情節未必盡同，有身為主導策畫者、或僅係聽
    命主謀指示行事；亦有僅屬零星偶發違犯、或是具規模、組
    織性之集團性大量犯罪；其犯行造成被害人之人數、遭詐騙
    金額亦有不同，是其加重詐欺行為所造成危害之程度自屬有
    異，法律科處此類犯罪，所設之法定最低本刑卻同為「1年
    以上7年以下有期徒刑」，且縱量處最低法定刑，仍無從依
    法易科罰金或易服社會勞動，不可謂不重。於此情形，倘依
    其情狀處以1年以下有期徒刑，即足以懲儆，並可達防衛社
    會之目的者，自非不可依客觀之犯行與主觀之惡性二者加以
    考量其情狀，是否有可憫恕之處，適用刑法第59條之規定酌
    量減輕其刑，期使個案裁判之量刑，能斟酌至當，符合比例
    原則。
　⒉依本案如附表一編號89部分之犯罪情節，被告張家瑋所為刑
    法第339條之4第1項第2款之加重詐欺犯行，造成告訴人張延
    鴻受有財物損失，實無可取，固值非難，然考量本件被告張
    家瑋係擔任車手工作，與上層謀劃及實際實行詐術者相比，
    其參與犯行之惡性較輕，且依卷內證據，被告張家瑋此部分
    犯行實際獲有犯罪所得之分配僅100元，而告訴人張延鴻其
    遭詐騙之金額為1萬元，業經被告張家瑋犯後坦承犯行，且
    已賠付告訴人張延鴻所受部分損失（5千元），足見被告張
    家瑋犯後確有悔意。是依被告張家瑋此部分加重詐欺犯行（
    即附表一編號89部分）相較於其他加重詐欺之行為人或為主
    導首謀、長期大量犯案，肇致多數被害人、鉅額款項遭詐騙
    ，並從中獲取高額暴利等情形以觀，被告張家瑋此部分犯罪
    情節及所造成之危害程度，實屬較輕。況被告張家瑋就此部
    分犯行係與被告葉又翔共同為之，原審就被告葉又翔、張家
    瑋均量處有期徒刑1年，依被告葉又翔未與告訴人張延鴻和
    解之犯後態度，再衡以被告張家瑋犯後始終坦承犯行並勉力
    賠償告訴人張延鴻所受損失之態度以觀，倘就被告張家瑋所
    犯附表一編號89所示之罪量處法定最低度刑有期徒刑1年，
    仍嫌過重，在客觀上應足以引起一般人之同情，確有法重情
    輕之失衡情狀，爰依刑法第59條規定，就被告張家瑋所犯附
    表一編號89部分酌量減輕其刑，期使個案裁判之量刑，符合
    罪責相當之原則。
三、撤銷原判決之理由(關於被告張家瑋犯附表一編號42、45、6
    4、89所示之罪、被告林坤建諭知有罪部分及被告林建銘部
    分，暨其等所定應執行刑部分)：
  ㈠原審經審理結果，認被告張家瑋、林坤建及林建銘3人犯罪事
    證明確，予以論罪科刑，固非無見，惟查，被告張家瑋於本
    院審理時，業已與告訴人張嘉文、王伸安、張浩哲及張延鴻
    達成調解並願分別給付上開各告訴人2萬元、6萬元、6萬元
    及5千元，此有調解筆錄附卷可稽（見本院卷一第451至453
    頁、本院卷二第145、147頁），原審就此部分之量刑未及審
    酌此項有利於被告張家瑋之事由，且未就被告張家瑋所為如
    附表一編號89所示之詐欺取財犯行，適用刑法第59條規定酌
    減其刑，尚有未洽；又被告張家瑋與告訴人張嘉文、王伸安
    、張浩哲及張延鴻成立調解，所給付金額已逾其所獲利益，
    此部分犯罪所得如再宣告沒收將有過苛之虞，原審就此部分
    未及斟酌，併宣告被告張家瑋犯附表一編號42、45、64、89
    所示之罪之犯罪所得應予沒收、追徵，容有未當；另被告林
    坤建及林建銘雖有經法院科刑確定及執行有期徒刑完畢之情
    形，然被告林坤建及林建銘前所違犯者，分別係傷害罪及毒
    品罪案件，與本案之犯罪型態、侵害法益、罪質、不法內涵
    及社會危害程度均有所不同，且被告林坤建前案係以易科罰
    金方式執行，經本院綜合斟酌各項情狀審酌後，尚難認被告
    林坤建及林建銘具有特別惡性或對於刑罰反應力薄弱之情形
    ，不應加重其刑，業如前述，原審裁量被告林坤建及林建銘
    應依累犯規定加重其刑，自有違誤。
  ㈡被告張家瑋上訴主張已與部分告訴人和解，請求輕判，而指
    摘原審量刑過重，依前所述，即為有理由，另被告林坤建及
    林建銘上訴，仍執前開相同陳詞否認犯罪，固無理由，然原
    判決既有上開可議之處，即屬無可維持，應由本院就關於被
    告張家瑋犯附表一編號42、45、64、89所示之罪、被告林坤
    建諭知有罪部分及被告林建銘部分，均予撤銷改判。又原判
    決關於被告張家瑋、林坤建、林建銘上開部分既經撤銷，其
    等所定應執行刑均失所附麗，應併予撤銷。
  ㈢爰以行為人之責任為基礎，審酌被告張家瑋、林坤建及林建
    銘於行為時正值青年，身心健全，並無不能以正當方式賺取
    生活所需之情事，竟為圖一己私利，加入本案詐欺集團，以
    前述方式與本案詐欺集團其他成員分工合作遂行各次詐欺行
    為，實應非難。兼衡被告張家瑋自始即坦承犯行、被告林坤
    建就部分犯行坦承不諱，被告張家瑋於原審審理時，就附表
    一編號48所示告訴人干家本，與被告林坤建一同以給付干家
    本3,000元之條件成立調解（見原審卷一第215、216頁調解
    筆錄），被告張家瑋於本院審理時復與附表一編號42、45、
    64、89所示告訴人張嘉文、王伸安、張浩哲及張延鴻達成調
    解，並同意分別給付上開各告訴人2萬元、6萬元、6萬元及5
    千元（見本院卷一第451至453頁、本院卷二第145、147頁）
    ，被告林建銘就附表二編號22所示告訴人王瓊飛，與同案被
    告蔣定裕一同無條件與王瓊飛成立調解（見原審卷一第213
    、214）等情狀，及被告張家瑋、林坤建及林建銘3人素行、
    分工情形、參與程度、所得利益，被告張家瑋自陳高中肄業
    之智識程度，從事大門裝設工作、未婚、無需扶養對象之家
    庭生活狀況，月收入約4、5萬元；被告林坤建自陳高中肄業
    之智識程度，目前另案執行中，入監前從事粗工或派遣工，
    月收入約2萬元左右，須扶養母親之家庭生活狀況；被告林
    建銘自陳高中畢業之智識程度，目前從事防火工作，月收入
    約4萬元，須扶養父母之家庭生活狀況等一切情狀(見原審卷
    三第326頁、本院卷二第139頁)，分別量處如主文第2、3、4
    項所示之刑，以資懲儆。
四、不另定應執行刑之說明：　　
    參酌最高法院最近一致見解，關於數罪併罰案件，如能俟被
    告所犯數罪全部確定後，於執行時，始由該案犯罪事實最後
    判決之法院所對應之檢察署檢察官，聲請該法院裁定之，無
    庸於每一個案判決時定其應執行刑，則依此所為之定刑，不
    但能保障被告（受刑人）之聽審權，符合正當法律程序，更
    可提升刑罰之可預測性，減少不必要之重複裁判，避免違反
    一事不再理原則情事之發生（最高法院108年度台抗字第489
    號刑事裁定意旨參照）。經查，本件被告張家瑋、林坤建、
    林建銘於本案所犯各罪均未確定，揆諸前開說明，宜俟被告
    張家瑋、林坤建、林建銘所犯數罪全部確定後，再由檢察官
    聲請裁定為適當。從而，本案就被告張家瑋、林坤建、林建
    銘，均不予定其應執行之刑，併此敘明。
五、上訴駁回部分（即被告葉又翔犯如附表一編號31至33、38至
    46、49至54、65至109所示之罪，及被告張家瑋所犯如附表
    一編號34至37、43、44、47、48、55至63、87、88所示之罪
    ）：　
  ㈠原審以被告葉又翔、張家瑋此部分犯行明確，因而適用刑法
    第2條第2項、第28條、第339條之4第1項第2款、第2項、第2
    5條第2項、第51條第5款、第38條之1第1項前段、第3項，刑
    法施行法第1條之1第1項，並說明審酌被告葉又翔、張家瑋
    於行為時均值青年，身心健全，並無不能以正當方式賺取生
    活所需之情事，竟為圖一己私利，加入本案詐欺集團，以前
    述方式與本案詐欺集團其他成員分工合作遂行各次詐欺行為
    ，實應非難。兼衡被告葉又翔、張家瑋自始即坦承犯行，被
    告葉又翔就附表一編號82、84所示告訴人蕭任宏、洪淑華，
    與陳江濱一同以給付蕭任宏2萬元、給付洪淑華3萬元之條件
    成立調解（見原審卷一第217、218頁）、就附表一編號109
    所示告訴人黃筱媛以給付6,000元之條件成立調解（見原審
    卷一第211、212頁），被告張家瑋就附表一編號48所示告訴
    人干家本，與林坤建一同以給付干家本3,000元之條件成立
    調解（見原審卷一第215、216頁調解筆錄）等情狀，及其等
    之素行、分工情形、參與程度、所得利益，被告葉又翔高中
    肄業之智識程度，曾從事網路行銷工作、與母親同住、無須
    扶養對象之家庭生活狀況，被告張家瑋高中肄業之智識程度
    ，從事裝潢工作、與父親同住、無須扶養對象之家庭生活狀
    況等一切情狀，分別量處如附表一原判決主文欄所示之刑，
    並審酌被告葉又翔所犯數罪之態樣、手段、動機均相同，於
    併合處罰時其責任非難重複之程度更高，爰酌定其有期徒刑
    部分應執行有期徒刑3年2月，復就沒收部分予以說明（詳後
    述），經核原判決就此部分，認事用法洵無違誤，量刑亦屬
    妥適。　　
　㈡被告葉又翔上訴意旨主張僅有參與部分犯行，難認可採，業
    經本院詳述如前。另按刑事審判旨在實現刑罰權分配的正義
    ，故法院對有罪被告科刑，應符合罪刑相當之原則，使輕重
    得宜，罰當其罪，以契合社會法律感情，此所以刑法第57條
    明定科刑時應審酌一切情狀，尤應注意該條所列10款事項以
    為科刑輕重之標準，俾使法院就個案之量刑，能斟酌至當。
    又量刑輕重係屬事實審法院得依職權自由裁量事項，苟已斟
    酌刑法第57條各款所列情狀而未逾越法定刑度，不得遽指為
    違法（最高法院98年度台上字第5002號判決要旨參照）。本
    件原審判決就此部分量刑時，已以行為人責任為基礎，敘明
    刑法第57條所定各款科刑輕重應審酌之事項，為科刑輕重標
    準之綜合考量，在法定刑度內，斟酌科刑，尚無偏執一端，
    致明顯失出失入，客觀上不生量刑裁量權濫用或違反比例原
    則、罪刑均衡原則之情形，原審就被告葉又翔部分所定應執
    行刑之刑度亦合於內、外部界限，與罪刑相當原則無悖，核
    無不合，自無違法之可言。被告葉又翔、張家瑋就此部分主
    張原審量刑過重，請求再予輕判云云，自難認有據。從而，
    被告葉又翔、張家瑋此部分上訴為無理由，均應予駁回。 
    　
六、是否宣告緩刑之理由：
    經查，被告張家瑋前未曾因故意犯罪受有期徒刑以上刑之宣
    告，有本院被告全國前案紀錄表在卷可稽（見本院卷第257
    至260頁），其因貪圖不法利得，一時失慮而為本件犯行，
    於本案中尚非居於主導地位，且於犯後始終坦承犯行、深表
    悔悟，案發後積極尋求與告訴人和解、賠償其等損失之機會
    ，且於原審審理及本院審理中，分別與告訴人甘家本、張家
    文、王伸安、張哲浩、張延鴻達成和解，賠償其等所受損失
    ，告訴人張嘉文、王伸安、張哲浩、張延鴻並表示願意原諒
    被告張家瑋，同意將調解筆錄之給付條件列為緩刑條件，給
    予被告緩刑之機會等語，有本院調解筆錄1件在卷可憑(見本
    院卷第451、452頁)，堪認被告張家瑋犯後確已知所警惕、
    反省，再參酌被告張家瑋自陳現從事大門裝設工作，已有正
    當職業，本院綜合全案情節及考量上情，認被告張家瑋經此
    偵審程序教訓，當知所警惕，信無再犯之虞，本案所犯各罪
    所宣告之刑以暫不執行為適當，依刑法第74條第1項第1款之
    規定，均諭知緩刑3年，以勵自新。又為督促被告張家瑋遵
    守調解條件，併依刑法第74條第2項第3款規定，命被告依附
    件所示之調解條件，支付告訴人，倘被告張家瑋於本案緩刑
    期間，違反上開所定負擔情節重大，足認原宣告之緩刑難收
    其預期效果，而有執行刑罰之必要，依刑法第75條之1第1項
    第4款規定，得撤銷其緩刑之宣告，附此敘明。　　
七、沒收：　　
  ㈠按刑法關於沒收之規定先後於104年12月30日、105年6月22日
    修正公布，均自105年7月1日生效施行，依修正後刑法第2條
    第2項規定：「沒收、非拘束人身自由之保安處分適用裁判
    時之法律。」是被告林坤建就附表二編號1至22、被告林建
    銘就附表二編號16至22部分，其等行為時間雖在上開規定生
    效施行之前，然因關於沒收一律適用修正後之規定，就此部
    分自不生新舊法比較之問題。又按犯罪所得，屬於犯罪行為
    人者，沒收之；前2項之沒收，於全部或一部不能沒收或不
    宜執行沒收時，追徵其價額，刑法第38條之1第1項前段、第
    3項分別定有明文。而犯罪所得之沒收，在於避免被告因犯
    罪而坐享利得，基於有所得始有沒收之公平原則，如犯罪所
    得已經分配，自應僅就各共同正犯分得部分，各別諭知沒收
    。
  ㈡被告林坤建於警詢時供稱：我擔任提款車手酬勞是提領1次詐
    欺贓款的酬勞是500元，比如說我持1張金融提款卡提領3次3
    萬的詐欺贓款，我可以得到酬勞1,500元等語（見偵10611號
    卷一第13頁背面），而此處所指之次數，應係指告訴人或被
    害人之人次，而非指實際提領款項之次數，蓋若以實際提領
    款項次數計算，則車手刻意分多次小額提領同一告訴人或被
    害人所匯入之款項時，雖將遭扣除較多之手續費，車手卻反
    而可獲得較高之報酬，顯不合理，故應以每提領一位告訴人
    或被害人所匯入款項，即可獲得500元之標準計算被告林坤
    建之犯罪所得。又其中附表二編號10部分，因凃瓔真僅匯款
    1元，本案詐欺集團上游成員是否願就此部分支付500元之報
    酬，實有疑義，故從有利於被告林坤建之認定，認其未就此
    部分獲得犯罪所得，而無庸宣告沒收。另附表二編號34部分
    ，因被告林坤建已與告訴人干家本成立調解並履行完畢，所
    給付金額已逾所獲利益，如再宣告沒收將有過苛之虞，爰依
    刑法第38條之2第2項規定不予宣告沒收。其餘附表二編號7
    至9、23至28、33、61、62、67所示被告林坤建提領款項部
    分，就其每次獲得之500元犯罪所得，雖未扣案，仍應依前
    揭規定，於各該主文項下宣告沒收，於全部或一部不能沒收
    或不宜執行沒收時，追徵其價額。
  ㈢至被告林坤建收集帳戶、指揮其他車手等行為，以及被告林
    建銘提領款項等行為，因卷內並無證據顯示其等曾因此部分
    行為獲得報酬，無從認定其等獲有犯罪所得，自無從宣告沒
    收，併予敘明。
  ㈣又被告葉又翔、張家瑋於原審時均陳稱：當車手獲利為領款
    金額之1％等語（見原審卷一第189頁），足認被告葉又翔、
    張家瑋每次提領可獲得提領金額1％之犯罪所得，則除附表一
    編號42、45、48、64、82、84、89、109所示提領款項部分
    ，因被告葉又翔、張家瑋已分別與各告訴人成立調解並履行
    完畢，所給付金額已逾所獲利益，如再宣告沒收將有過苛之
    虞，而依刑法第38條之2第2項規定不予宣告沒收外，其餘雖
    未扣案，仍應依上開規定於各該主文項下宣告沒收，於全部
    或一部不能沒收或不宜執行沒收時，追徵其價額。
八、被告葉又翔經本院合法傳喚，無正當理由而未到庭，爰依法
    不待其陳述，逕行判決。　
據上論斷，應依刑事訴訟法第371條、第368條、第369條第1項前
段、第364條、第299條第1項前段、刑法第2條第2項、第28條、
第339條之4第1項第2款、第2項、第47條第1項、第25條第2項、
第38條之1第1項前段、第3項、第59條、第74條第1項第1 款、第
2項第3款，刑法施行法第1條之1第1項，判決如主文。
本案經檢察官何皓元提起公訴，檢察官呂光華到庭執行職務。
中　　華　　民　　國　　110 　年　　11　　月　　30　　日
                  刑事第一庭  審判長法　官  周煙平
                                    法　官  吳炳桂
                                    法　官  連育群
以上正本證明與原本無異。
如不服本判決，應於收受送達後20日內向本院提出上訴書狀，其
未敘述上訴之理由者並得於提起上訴後20日內向本院補提理由書
（均須按他造當事人之人數附繕本）「切勿逕送上級法院」。
                                    書記官  廖紫喬
中　　華　　民　　國　　110 　年　　11　　月　　30　　日
附錄：本案論罪科刑法條全文
中華民國刑法第339條之4
犯第339條詐欺罪而有下列情形之一者，處1年以上7年以下有期
徒刑，得併科1百萬元以下罰金：
一、冒用政府機關或公務員名義犯之。
二、三人以上共同犯之。
三、以廣播電視、電子通訊、網際網路或其他媒體等傳播工具，
    對公眾散布而犯之。
前項之未遂犯罰之。